最　高　行　政　法　院　判　決
　　　　　　　　　　　　　　　　　　 96年度判字第00328號
上　訴　人　甲　○
被 上訴 人　勞工保險局
代　表　人　乙○○　　　　送達處所同上
上列當事人間因勞保事件，上訴人對於中華民國94年8月17日臺
北高等行政法院93年度訴字第3205號判決，提起上訴，本院判決
如下：
　　主  文
上訴駁回。
上訴審訴訟費用由上訴人負擔。
　　理  由
壹、本件上訴人主張：查被上訴人雖認上訴人於民國（下同）92
    年12月18日羅東博愛醫院之「殘廢診斷證明書」，其腰椎生
    理運動範圍為60度未達給付標準。惟於93年5月4日羅東博愛
    醫院另摯給上訴人之「殘障診斷證明書」，其腰椎生理運動
    為40度，已達勞保局殘障認定標準。前者為未經實地測量，
    僅作前後府仰，而以兩側髖關節為軸心之運動角度，並非真
    正整條脊柱之生理運動。而後者乃經過骨科專科醫師實地臨
    床測驗之整條脊椎生理運動範圍，可信度較高。又脊柱之生
    理運動範圍並非全受其本身不良狀況所影響，亦受其他軟組
    織之因素所影響，而軟組織之影響在X光片上無法顯現，故
    不能僅憑所謂「專科醫師」在X光片上即能決定是否未達殘
    障程度，遽為判決。另按勞工保險條例第28條、第56條及同
    條例施行細則第76條第3項規定被上訴人於審核勞保給付案
    件時，除以被保險人所檢附之保險資料殘廢診斷書等書面資
    料，予以審核後亦得調查有關文件，得另行指定醫院或醫師
    複檢，並得通知出具殘廢診斷書之醫療機構檢送必要之檢查
    記錄或有關診療病歷。惟查被上訴人並未作以上之措施，即
    草率拒絕上訴人之申請給付。而原審未經詳察，僅憑被上訴
    人片面之詞即認定被上訴人認事用法並無違誤，顯有違誤不
    當云云。
貳、被上訴人未提出上訴答辯狀。
參、原審斟酌全辯論意旨及調查證據之結果，以：查上訴人為勞
    工保險之被保險人，其以因腰椎第4、5脊椎狹窄術後於92年
    12月19日檢據申請殘廢給付等情，為兩造所不爭，並有勞工
    保險殘廢給付申請書、羅東博愛醫院92年12月18日出具之勞
    工保險殘廢診斷書附原處分卷可稽，為可確認之事實。依有
    關勞工保險殘廢給付標準表「脊柱畸形或運動障害」系列附
    註一規定，係被保險人因脊柱損傷遺存神經系統功能障害時
    ，即得考量其全體機能損害若干程度，而依勞工保險條例第
    55條第6款規定，依綜合性審查原則衡量審定其等級。依醫
    理，關於腰椎如無明顯椎節運動機能病變、受損，皆不會明
    顯影響整體脊柱之活動範圍，脊柱整體運動範圍是各椎節運
    動範圍之總和，脊柱運動範圍受損程度視病變涉及之椎節數
    目而定。依上訴人所檢附羅東博愛醫院92年12月18日掣給同
    日審定成殘之殘廢診斷記載，上訴人於91年2月18日行減壓
    手術及第4、5腰椎鋼釘固定術，腰椎活動範圍為60度，然正
    常脊柱生理運動範圍為75度至85度，有該診斷證明書及勞工
    保險監理委員會特約醫師審查意見附原處分卷及審定卷可稽
    。可見其腰椎活動受限範圍未達喪失正常生理運動範圍3分
    之1以上。嗣上訴人於訴願時重新檢附羅東博愛醫院93年5月
    4日掣給同日審定成殘之殘廢診斷書記載，上訴人腰椎活動
    範圍為40度，惟據被上訴人將上開資料及所送Ｘ光片送請特
    約專業醫師審查，經簽註審查意見認：「上訴人為可治療之
    症，其手術後整體脊椎形狀良好，無明顯之骨折、脫位或變
    形，其他關節之情形良好，故應可恢復良好，故不符殘等之
    規定。」等語，亦有審查意見附原處分卷可憑。是上訴人並
    不符合勞工保險殘廢給付標準表「脊柱畸形或運動障害」系
    列第53項至第55項殘廢等級之規定。另按勞工保險條例第28
    條、第56條及勞工保險條例施行細則第76條第3項規定，被
    上訴人於審核勞保給付案件時，除以被保險人所檢附之保險
    資料、殘廢診斷書等書面資料予以審核外，亦得調查有關之
    文件、得另行指定醫院或醫師複檢，並得通知出具殘廢診斷
    書之醫療機構檢送必要之檢查紀錄或有關診療病歷，故專門
    醫師診斷證明僅為參考依據，被上訴人仍應依職權審查被保
    險人之殘廢程度，並認定事實後以為核定，行政院衛生署89
    年3月17日衛署醫字第89013119號函釋核與上開規定意旨無
    違，被上訴人辦理相關案件，自得據之適用。又脊柱是否遺
    存障害，依醫理需經Ｘ光片檢查，本案既經被上訴人送請專
    業醫師依上訴人治療終止所攝之Ｘ光片、殘廢診斷書予以審
    核，而未另行指定醫院複檢，其審核程序並無違法。綜上所
    述，原處分否准上訴人所請殘廢給付，認事用法並無違誤，
    爭議審定及訴願決定遞予維持，亦無不合，乃判決駁回上訴
    人在原審之訴。
肆、本院按：
  一勞工保險條例第53條規定：「（第1項）被保險人因普通傷
    害或罹患普通疾病，經治療終止後，如身體遺存障害，適合
    殘廢給付標準表規定之項目，並經保險人自設或特約醫院診
    斷為永久殘廢者，得按其平均月投保薪資，依同表規定之殘
    廢等級及給付標準，1次請領殘廢補助費，殘廢給付標準表
    如附表二。（第2項）被保險人領取普通傷病給付期滿，或
    其所患普通傷病經治療1年以上尚未痊癒，如身體遺存障害
    ，適合殘廢給付標準表規定之項目，並經保險人自設或特約
    醫院診斷為永不能復原者，得比照前項規定辦理。」該條文
    之附表即殘廢給付標準表「脊柱畸形或運動障害」系列第53
    項障害項目規定：「脊柱遺存顯著畸形或顯著運動障害者」
    為第7殘廢等級，按該等級發給440日之殘廢給付，第54項障
    害項目規定：「脊柱遺存運動障害者」為第9殘廢等級，按
    該等級發給280日之殘廢給付，第55項障害項目規定：「脊
    柱遺存畸形者」為第12殘廢等級，按該等級發給100日之殘
    廢給付。另同表「脊柱畸形或運動障害」系列附註一規定：
    「脊柱為保持體位之支柱，其有遺存運動傷害、畸形障害或
    荷重障害者，對於勞動能力之喪失程度，不應拘執於脊柱椎
    骨個別之損傷程度作個別判斷，應從脊柱全體機能損傷若干
    程度，作綜合性之審查。」附註四規定：「脊柱運動障害：
    『遺存顯著運動障害』，係指喪失生理運動範圍2分之1以上
    者。(二)『遺存運動障害』，係指喪失生理運動範圍3分之
    1以上者。(三)脊柱運動限制不明顯者，不在給付範圍。」
    。
  二經查，上訴人原以中華診所為投保單位，參加勞工保險為被
    保險人。其以因腰椎第4、5脊椎狹窄術後於92年12月19日（
    被上訴人收文日期）檢據申請殘廢給付。案經被上訴人審查
    ，以據所送羅東博愛醫院92年12月18日出具之殘廢診斷書審
    查，上訴人腰椎活動範圍為60度，受限範圍並未達喪失正常
    生理運動範圍3分之1以上（按：正常脊柱生理運動範圍為75
    至85度），殘廢程度未合勞工保險殘廢給付標準表「脊柱畸
    形或運動障害」系列附註四規定之給付標準，乃以92年12月
    31日保給殘字第09260960230號函核定所請殘廢給付不予給
    付。上訴人不服，向勞工保險監理委員會申請審議，經該會
    以93年4月6日93保監審字第0658號審定書審定申請審議駁回
    ，上訴人仍不服，提起訴願遭決定駁回後，乃提起本件行政
    訴訟。原審斟酌全辯論意旨及調查證據之結果，將原決定及
    原處分均予維持，駁回上訴人之訴，核無違誤。
  三又按保險人為審核保險給付認有必要者，得向各該醫院、診
    所要求提出報告，或調閱各該醫院、診所及投保單位之病歷
    、檢查化驗紀錄或放射線診斷攝影片（Ｘ光照片）及其他有
    關文件；認有複檢必要時，得另行指定醫院或醫師複檢，並
    得通知出具殘廢診斷書之醫院或診所檢送必要之檢查紀錄或
    有關診療病歷，為勞工保險條例第28條、第56條及同條例施
    行細則第76條第3項所規定。是以保險人於審核殘廢給付時
    ，得本於職權自行審核；亦得檢具相關診療病歷文件徵詢專
    業醫師之意見（未實施複檢）；於認為有複檢之必要時，方
    再另行指定醫院或醫師複檢，保險人檢具相關診療病歷文件
    徵詢專業醫師之意見已足以審核；若認為無複檢之必要，而
    未再另行指定醫院或醫師複檢，尚不得據之遽爾指摘其違法
    。經查，本案既經被上訴人送請專業醫師依上訴人治療終止
    所攝之Ｘ光片、殘廢診斷書予以審核，認無複檢之必要而未
    另行指定醫院複檢，其審核程序尚無違誤。上訴意旨以被上
    訴人未另行指定醫院複檢，指摘被上訴人審核程序違法，並
    非可採。
  四此外，上訴意旨所述，均屬上訴人施行腰椎第4、5脊椎狹窄
    手術致腰椎活動範圍受限制，是否符合勞工保險殘廢給付標
    準表「脊柱畸形或運動障害」系列附註四規定給付標準之事
    實認定與證據取捨，與違背法令無涉，依行政訴訟法第242
    條規定意旨，自不得作為上訴本院之理由。上訴論旨，仍執
    前詞，指摘原判決違誤，求予廢棄，難認有理由，應予駁回
    。
據上論結，本件上訴為無理由，爰依行政訴訟法第255條第1項、
第98條第3項前段，判決如主文。
中　　華　　民　　國　　96　　年　　3　　 月　　1　　 日
                  第四庭審判長法  官　劉　鑫　楨
                              法  官  陳　秀　美
                              法  官　梁　松　雄
                              法  官　劉　介　中
                              法  官　戴　見　草
以  上  正  本  證  明  與  原  本  無  異
中　　華　　民　　國　　96　　年　　3　　 月　　2　　 日
　　　　　　　　　　　　　　　書記官　吳　玫　瑩
